【裁判字號】    98,訴,624
【裁判日期】    981022
【裁判案由】    毒品危害防制條例
【裁判全文】
臺灣苗栗地方法院刑事判決               98年度訴字第624號
公  訴  人  臺灣苗栗地方法院檢察署檢察官
被      告  甲○○
                      號
                    （另案於臺灣臺中監獄苗栗分監執行）
上列被告因違反毒品危害防制條例案件，經檢察官提起公訴（98
年度毒偵字第744 號），因被告於本院準備程序中就被訴事實為
有罪之陳述，經告知簡式審判程序之旨，並聽取當事人之意見後
，本院合議庭裁定改由受命法官獨任依簡式審判程序進行，並判
決如下：
    主  文
甲○○施用第一級毒品，累犯，處有期徒刑柒月，扣案摻有海洛
因之香煙壹支沒收銷燬；又施用第二級毒品，累犯，處有期徒刑
陸月。應執行有期徒刑壹年，扣案摻有海洛因之香煙壹支沒收銷
燬。
    事  實
一、甲○○曾因施用毒品案件，經臺灣新竹地方法院裁定送觀察
    、勒戒後，認有繼續施用毒品之傾向，再經同法院裁定令入
    戒治處所施以強制戒治，於民國88年10月29日停止戒治，嗣
    甲○○因違反保護管束情節重大事由，再經同法院裁定撤銷
    停止戒治，令入戒治處所繼續施以強制戒治，並於90年3 月
    28日期滿而執行完畢，並由臺灣新竹地方法院檢察署檢察官
    以90年度戒毒偵字第54號為不起訴處分確定。其後，甲○○
    復因施用第一、二級毒品案件，先經本院裁定令入戒治處所
    施以強制戒治，於92年10月28日停止戒治，嗣於93年1 月9
    日，因適用修正施行後毒品危害防制條例之規定，該次之強
    制戒治程序遂予以報結未繼續執行（該次強制戒治程序不視
    為執行完畢）。甲○○再於94年間，因施用第一、二級毒品
    案件，經本院以95年度訴字第69號判處有期徒刑1 年、10月
    ，應執行有期徒刑1 年8 月確定；另於95年間，又因施用第
    一、二級毒品案件，經本院以95年度訴字第521 號判處有期
    徒刑10月、8 月，應執行有期徒刑1 年4 月確定，嗣前開2
    案經本院以96年度聲減字第659 號裁定分別減刑為有期徒刑
    6 月、5 月、5 月及4 月，各合併應執行有期徒刑10月及8
    月確定，經接續執行後，於97年2 月29日縮短刑期執行完畢
    （構成累犯）。
二、詎甲○○仍未戒除毒癮，復基於施用第一級毒品之犯意，於
    98年4 月16日下午4 時許，在苗栗縣後龍鎮大庄里12鄰柳樹
    灣124 之1 號住處，以將海洛因摻入香煙點燃吸食之方式，
    施用第一級毒品海洛因1 次；另基於施用第二級毒品之犯意
    ，於98年4 月16日下午施用完前開海洛因後不久某時，在同
    上住處，以將甲基安非他命置於玻璃球內燒烤吸食其煙霧之
    方式，施用第二級毒品甲基安非他命1 次。嗣警於98年4 月
    17日晚間11時3 分許，在臺北縣中和市○○路855 巷口實施
    路檢盤查時，經甲○○同意搜索，在其所駕駛之車牌號碼Z7
    -6117 號自小客車駕駛座旁置物盒內，查獲吸用過之香煙1
    支，嗣經甲○○向警坦承該香菸內摻有海洛因，及主動供出
    其前開施用第一級毒品之犯行，而自首接受裁判，其並同意
    警方採集其尿液送驗，檢驗結果呈安非他命、甲基安非他命
    、嗎啡、可待因陽性反應，始查知其尚有施用第二級毒品之
    上情。
三、案經臺北縣政府警察局中和第二分局報請臺灣苗栗地方法院
    檢察署檢察官偵查起訴。
    理  由
一、查本件被告甲○○所犯並非死刑、無期徒刑、最輕本刑為3
    年以上有徒刑之罪或高等法院管轄第一審案件，而其於準備
    程序進行中，就被訴事實為有罪之陳述，經法官告知簡式審
    判程序之旨，並聽取公訴人及被告之意見後，本院認適宜改
    依簡式審判程序進行，爰依刑事訴訟法第273 條之1 第1 項
    之規定，由本院合議庭裁定由受命法官獨任進行簡式審判程
    序，合先敘明。
二、上開犯罪事實，業據被告甲○○坦承不諱，並有臺北縣政府
    警察局中和第二分局偵辦毒品危害防制條例案犯嫌尿液編號
    對照表1 份、台灣檢驗科技股份有限公司於98年5 月12日出
    具之尿液檢驗報告1 紙、臺北縣政府警察局中和第二分局搜
    索扣押筆錄暨扣押物品目錄表、照片6 張等在卷可憑，足認
    被告之自白與事實相符，應可採信，本件事證明確，被告施
    用第一級、第二級毒品之犯行已堪認定。
三、又被告有如事實欄第一項所載之施用毒品案件強制戒治、科
    刑執行紀錄，有臺灣高等法院被告前案紀錄表在卷可查，被
    告於強制戒治執行完畢後迄本件行為時，雖已經滿5 年，惟
    毒品危害防制條例第20條、第23條將施用毒品之刑事處遇程
    序，區分為「初犯」及「5 年內再犯」、「5 年後再犯」，
    依其立法理由之說明：「初犯」，經觀察、勒戒或強制戒治
    後，應為不起訴處分或不付審理之裁定，經觀察、勒戒或強
    制戒治執行完畢釋放後，「5 年內再犯」者，因其再犯率甚
    高，原實施之觀察、勒戒及強制戒治既已無法收其實效，爰
    依法追訴或裁定交付審理，至於經觀察、勒戒或強制戒治執
    行完畢釋放後，「5 年後再犯」者，前所實施之觀察、勒戒
    或強制戒治已足以遮斷其施用毒品之毒癮，為期自新及協助
    其斷除毒癮，仍適用「初犯」規定，先經觀察、勒戒或強制
    戒治之程序，從而依修正後之規定，僅限於「初犯」及「5
    年後再犯」二種情形，始應先經觀察、勒戒或強制戒治程序
    ，倘被告於5 年內已再犯，經依法追訴處罰，縱其第3 次（
    或第3 次以上）再度施用毒品之時間，在初犯經觀察、勒戒
    或強制戒治執行完畢釋放5 年以後，已不合於「5 年後再犯
    」之規定，且因已於「5 年內再犯」，顯見其再犯率甚高，
    原實施觀察、勒戒或強制戒治，已無法收其實效，即應依該
    條例第10條處罰（參最高法院95年第7 次刑事庭會議決議）
    。是被告在前揭強制戒治執行完畢後之5 年內，既已再因施
    用毒品案件遭起訴判刑，則本案被告所犯之施用第一級、第
    二級毒品之犯行，自應依法追訴處罰。
四、核被告所為，係犯毒品危害防制條例第10條第1 項之施用第
    一級毒品罪、同條第2 項之施用第二級毒品罪。其非法持有
    海洛因、甲基安非他命之低度行為，應分別為施用之高度行
    為所吸收，均不另論罪。又其所犯上開2 罪間，犯意各別，
    罪名互異，應予分論併罰。又被告曾有如事實欄所載之有期
    徒刑科刑、執行紀錄，有臺灣高等法院被告前案紀錄表在卷
    可參，其在前開徒刑執行完畢後5 年以內，故意再犯本案有
    期徒刑以上之2 罪，均為累犯，應依刑法第47條第1 項之規
    定加重其刑。再對於未發覺之罪自首而受裁判者，得減輕其
    刑，為刑法第62條前段所明定，該項規定所謂發覺，固非以
    有偵查犯罪權之機關或人員確知其人犯罪無誤為必要，而於
    對其發生嫌疑時，即得謂為已發覺；但此項對犯人之嫌疑，
    仍須有確切之根據得為合理之可疑者，始足當之，若單純主
    觀上之懷疑，要不得謂已發生嫌疑。本件被告同意警方對其
    駕駛之車號Z7-6117 號自小客車為搜索時，雖經警扣得吸用
    過之香煙1 支，然該香煙之外觀與一般香煙無異，亦有照片
    2 張在卷可稽（偵卷第18頁），且對有抽煙習慣者而言，在
    其車內發現吸用過之香煙，亦甚屬平常，是在警方將前開香
    煙及被告之尿液送驗之前，單憑在被告車內扣得前開香煙乙
    節，實難認警方對於該香煙內摻有海洛因、及被告確有於上
    開時、地吸食海洛因等情，已有確切之根據得為合理之可疑
    ，故被告於警詢中坦承該香煙內摻有海洛因，及其於上開時
    、地施用海洛因等情，自符合自首之要件，爰依刑法第62條
    前段之規定，就被告施用第一級毒品之部分減輕其刑，並依
    法先加後減。爰審酌被告因施用毒品，歷經觀察勒戒、強制
    戒治及多次刑之執行，仍未能徹底戒絕毒癮，而一再非法施
    用毒品，理應重罰，惟念其所犯僅戕害個人身心健康，對社
    會造成之危害尚非直接鉅大，且犯後坦承全部犯行等一切情
    狀，分別量處如主文所示之刑，並定其應執行之刑，以資懲
    儆。
五、至扣案之香煙1 支，為被告本次施用海洛因時，將海洛因摻
    入其內吸食之用，業經被告於本院審理時供承在卷（見本院
    卷第53頁），且被告之尿液檢驗結果，亦呈現嗎啡、可待因
    之陽性反應，亦經本院論述如上，是該扣案香煙中確實摻有
    第一級毒品海洛因乙節，應堪認定，且該摻有海洛因之香煙
    1 支，因已與海洛因無法析離，應視為第一級毒品，依毒品
    危害防制條例第18條第1 項前段之規定，予以宣告沒收銷燬
    。
據上論斷，應依刑事訴訟法第273 條之1 第1 項、第299 條第1
項前段，毒品危害防制條例第10條第1 項、第2 項、第18條第1
項前段，刑法第11條、第47條第1 項、第62條前段、第51條第5
款，判決如主文。
本案經檢察官唐先恆到庭執行職務。
中    華    民    國    98    年    10    月    22    日
                  刑事第三庭  法  官  顏苾涵
以上正本證明與原本無異。
如不服本判決應於收受判決後10日內向本院提出上訴書狀，並應
敘述具體理由。其未敘述上訴理由者，應於上訴期間屆滿後20日
內向本院補提理由書（均須按他造當事人之人數附繕本）「切勿
逕送上級法院」。
                              書記官  盧俊良
中    華    民    國    98    年    10    月    22    日
附錄本案論罪科刑法條全文：
毒品危害防制條例第10條
施用第一級毒品者，處 6 月以上 5 年以下有期徒刑。
施用第二級毒品者，處 3 年以下有期徒刑。


司法院資訊處製作；財團法人民間司法改革基金會備份。
